【裁判字號】    99,訴,120
【裁判日期】    990621
【裁判案由】    損害賠償
【裁判全文】
臺灣新竹地方法院民事判決               99年度訴字第120號
原      告  台灣高速鐵路股份有限公司
法定代理人  歐德
訴訟代理人  曾子興律師
            甲○○
被      告  丙○○
上列當事人間請求損害賠償事件，本院於民國九十九年六月十八
日辯論終結，判決如下：
    主  文
被告應給付原告新臺幣壹佰壹拾肆萬貳仟壹佰肆拾貳元。上開給
付如第三人吳水文就其中新臺幣伍拾陸萬元部分為全部或一部給
付，被告於該已給付之範圍內，免給付之義務。
訴訟費用由被告負擔。
本判決第一項於原告以新臺幣拾捌萬元供擔保後得假執行。
    事  實
一、原告方面：
（一）聲明：(一)被告應給付原告新臺幣（下同）1,142,142元。
      上開給付如第三人吳水文就其中560,000元部分為全部或
      一部給付，被告於該已給付之範圍內，免給付之義務。
      (二)原告願供擔保，請准宣告假執行。
（二）陳述：
    (一)被告與訴外人乙○○（按已與原告成立訴訟上和解）共同
      基於為自己不法所有之犯意聯絡，分別於民國97年2月4日
      、97年4月18日、97年5月15日、97年5月16日、97年5月19
      日、97年5月23日，由訴外人乙○○駕車搭載被告共同前
      往新竹縣寶山鄉及苗栗縣頭份鎮、西湖鄉、通霄鎮、造橋
      鄉等地之原告鐵路沿線處，由訴外人乙○○負責把風及接
      應，被告則負責下手剪取竊得原告所有鐵路沿線之接地銅
      線共計1,656公尺（被告及訴外人乙○○各次共同竊取之
      犯罪時間、地點、手法及所得財物等，均詳如臺灣苗栗地
      方法院98年度易字第189號刑事判決）。被告與訴外人乙
      ○○上開共同竊取原告所有之接地銅線，致原告受有財物
      損害，嗣原告上開接地銅線被竊後，共計支出修復費用1,
      150,920元（按每公尺修復費用695元）。又被告及訴外人
      乙○○於97年5月16日竊得之接地銅線其中209條，每條約
      95公分部分，被告及訴外人乙○○雖將之遺留現場未帶走
      ，惟此部分經發還原告後，因無法再利用，業經原告以廢
      棄物每公斤84元之價格出售，共得款8,778元，故扣除此
      部分變價金額後，原告受損害之金額即為1,142,142元（
      即1,150,920－8,778＝1,142,142元）。再訴外人乙○○
      所涉之竊盜犯行，業經台灣苗栗地方法院以98年度易字第
      189號刑事判決判處應執行有期徒刑2年確定，另訴外人吳
      水文（亦已與原告成立訴訟上和解）明知被告及訴外人乙
      ○○竊得之接地銅線係贓物，竟仍故買1,386公尺後，再
      以低價轉售，嗣訴外人吳水文所涉故買贓物犯行，亦經台
      灣苗栗地方法院以98年度易字第189號刑事判決判處應執
      行有期徒刑1年8月確定。
    (二)按因故意或過失，不法侵害他人之權利者，負損害賠償責
      任；數人共同不法侵害他人之權利者，連帶負損害賠償責
      任。民法第184條第1項、第185條第1項分別定有明文。又
      負損害賠償責任者，除法律另有規定或契約另有訂定外，
      應回復他方損害發生前之原狀，前揭情形，債權人得請求
      支付回復原狀所必要之費用，以代回復原狀，同法第213
      條第1、3項亦有規定。被告與訴外人乙○○故意共同不法
      竊取原告上開接地銅線，訴外人吳水文明知被告與訴外人
      乙○○竊取之接地銅線為贓物仍故買，均造成原告受有損
      害，均已對原告構成侵權行為，故被告與訴外人乙○○共
      同不法侵害原告之權利，自應對原告所受之損害負共同侵
      權行為之連帶損害賠償責任。又訴外人吳水文之故買贓物
      侵權行為，雖非與被告及訴外人乙○○對原告構成共同侵
      權行為，而係另一獨立之侵權行為，惟其與被告及訴外人
      乙○○間係成立不真正連帶債務關係，亦即於原告所受96
      3,270元範圍內（即故買之數量1,386公尺×每公尺修復費
      用695元＝963,270元），應與被告及訴外人乙○○成立不
      真正連帶債務關係。惟原告已與訴外人吳水文以56萬元成
      立訴訟上和解，故被告及訴外人乙○○於訴外人吳水文就
      該56萬元部分為全部或一部給付時，被告及訴外人乙○○
      於該已給付之範圍內，即免給付之義務。
二、被告經合法通知，未於言詞辯論期日到場，亦未提出書狀作
    何聲明或陳述。
    理  由
一、程序部分：
（一）按訴狀送達後，原告不得將原訴變更或追加他訴，但擴張
      或減縮應受判決事項之聲明者，不在此限，民事訴訟法第
      255條第1項第3款定有明文。查本件原告起訴時聲明第1項
      前段係請求被告應給付原告1,286,214元，及自起訴狀繕
      本送達翌日起至清償日止按年息5%計算之利息；嗣變更減
      縮聲明為請求被告應給付原告1,142,142元，核係減縮應
      受判決事項之聲明，自應准許。
（二）被告經合法通知，未於言詞辯論期日到場，核無民事訴訟
      法第386條各款所列情形，爰依原告聲請，由其一造辯論
      而為判決。
二、實體部分：
（一）原告主張之事實，已據提出台灣苗栗地方法院98年度易字
      第189號刑事判決、台灣高等法院台中分院98年度上易字
      第1649號刑事判決、修復費用計算表暨人力、車輛（含油
      資）、材料、工具費用統計表、修復數量統計表、廢棄物
      儲存場出場紀錄表影本等為證，且被告亦確已因本件竊盜
      案件，經台灣苗栗地方法院檢察署檢察官以98年度偵緝字
      第279號提起公訴，有該案起訴書在卷可稽。被告既未到
      場爭執，亦未提出書狀作何聲明或主張，自堪信原告之主
      張為真實。
（二）按因故意或過失，不法侵害他人之權利者，負損害賠償責
      任；數人共同不法侵害他人之權利者，連帶負損害賠償責
      任。民法第184條第1項、第185條第1項分別定有明文。據
      此，被告與訴外人乙○○故意共同不法竊取原告上開接地
      銅線，訴外人吳水文明知被告與外人乙○○竊取之接地銅
      線為贓物仍故買，均造成原告受有損害，均已對原告構成
      侵權行為，故被告與訴外人乙○○共同不法侵害原告之權
      利，自應對原告所受之損害負共同侵權連帶損害賠償責任
      。第按，負損害賠償責任者，除法律另有規定或契約另有
      訂定外，應回復他方損害發生前之原狀，前揭情形，債權
      人得請求支付回復原狀所必要之費用，以代回復原狀，同
      法第213 條第1 、3 項亦定有明文。從而，原告訴請被告
      與訴外人乙○○就原告所受支付回復原狀必要費用1,142,
      142 元之損害，負連帶損害賠償責任，自屬有據。又訴外
      人吳水文應與被告及訴外人乙○○成立不真正連帶債務關
      係，惟原告已與訴外人吳水文以56萬元成立訴訟上和解，
      故被告及訴外人乙○○於訴外人吳水文就該56萬元部分為
      全部或一部給付時，被告及訴外人乙○○於該已給付之範
      圍內，即免給付之義務。綜上，原告依侵權行為損害賠償
      之法律關係，訴請被告給付1,142,142 元；上開給付如第
      三人吳水文就其中560,000 元部分為全部或一部給付，被
      告於該已給付之範圍內，免給付之義務，即屬正當，應予
      准許。
三、假執行之宣告：原告陳明願供擔保請求宣告假執行，經核並
    無不合，爰酌定相當之擔保金額准許之。
四、據上論結：本件原告之訴為有理由，依民事訴訟法第385條
    第1項前段、第78條、第390條第2項，判決如主文。
中    華    民    國    99    年    6     月    21    日
                              臺灣新竹地方法院民事第二庭
                                  法  官  汪  銘  欽
以上正本係照原本作成。
如對本判決上訴，須於判決送達後二十日內向本院提出上訴狀。
中    華    民    國    99    年    6     月    21    日
                                  書記官  嚴  翠  意

司法院資訊處製作；財團法人民間司法改革基金會備份。
